臺灣高雄地方法院行政訴訟判決
110年度交字第503號
原      告  黃榮作  
被      告  高雄市政府交通局

代  表  人  張淑娟  
上列當事人間交通裁決事件，原告不服被告民國110年11月1日高
市交裁字第32-BBG789018號裁決，提起行政訴訟，本院判決如下
：     
    主  文
原告之訴駁回。
訴訟費用新臺幣參佰元由原告負擔。
    事實及理由
一、程序事項：按行政訴訟法第237條之7規定，交通裁決事件之
    裁判，得不經言詞辯論為之。本件屬交通裁決事件，依兩造
    所述各節及卷內資料其事證已臻明確，本院認無經言詞辯論
    之必要，爰不經言詞辯論而為判決。
二、事實概要：原告於民國109年7月11日16時30分許駕駛車牌號
  &0000; 碼000-000號普通重型機車（下稱系爭機車），在高雄
    市前鎮區三多二路、桂林街口，因有「駕車行經有燈光號誌
    管制之交岔路口闖紅燈」之違規行為，經高雄市政府警察局
    交通警察大隊（下稱舉發機關）員警填掣高市警交相字第BB
    G789018號舉發違反道路交通管理事件通知單（下稱舉發通
    知單）逕行舉發。嗣原告於應到案日期前之109年8月31日陳
    述不服，經被告函詢舉發機關後，認原告確有上揭違規行為
    ，乃依道路交通管理處罰條例（下稱處罰條例）第53條第1
    項、第63條第1項第3款規定，於110年11月1日開立高市交裁
    字第32-BBG789018號裁決書（下稱原處分），裁處原告「罰
    鍰新臺幣（下同）1,800元，並記違規點數3點」。原告不服
    ，提起本件行政訴訟。
三、原告主張：原告並未直線闖紅燈而係左轉行駛(原告行駛之
    前方為綠燈)，至多違反處罰條例第60條第2項第3款「不遵
    守道路交通標誌、標線、號誌之指示」。又按紅燈右轉並非
    闖紅燈，同理，紅燈左轉當然亦非闖紅燈，因法無明文，亦
    無法律授權，交通部82年4月22日交路字第009811號函釋牴
    觸大法官釋字第394號而無效等語。並聲明：原處分撤銷。
四、被告則以：
　㈠按「闖紅燈」行為之認定，於處罰條例中並未見相關之解釋
    ，而依道路交通標誌標線號誌設置規則第170條第1項規定：
    「停止線用以指示行駛車輛停止之界線，車輛停止時，其前
    懸部分不得伸越該線。」及同規則第206條第1項第5款(一)
    規定：「車輛面對圓形紅燈表示禁止通行，不得超越停止線
    或進入路口。」，是若據此認定超越停止線即為闖紅燈，則
    一般大眾恐難以接受，亦非處罰條例當初立法精神。故為促
    使駕駛人回歸對標線之認知，同時兼顧執法技術層面與大眾
    接受程度，茲將面對圓形紅燈時超越停止線或闖紅燈之認定
    敘述如後：(一)車輛面對圓形紅燈時仍逕予穿越路口至銜接
    路段，含左轉直行、迴轉及右轉（依箭頭綠燈允許行駛者除
    外）即視為闖紅燈之行為。(二)有繪設路口範圍者：車輛無
    視於紅燈警示，有穿越路口之意圖，而車身已伸入路口範圍
    亦視同闖紅燈；若僅伸越停止線而未達路口範圍者，則視為
    不遵守標線指示。(三)無繪設路口範圍者：以車輛無視於紅
    燈號誌，而有穿越路口之企圖，其車身並已伸越停止線並足
    以妨害其他方向人（若有行人穿越道）、車通行者亦以闖紅
    燈論處；若僅車身伸越停止線則以不遵守標線指示視之。(
    四)目前交岔路口已繪設網狀黃線區者暫以該範圍視作路口
    。此業經交通部於82年4月22日以交路字第009811號函釋在
    案。而上開函釋，核屬交通部基於主管權責，就法令執行層
    面所為之解釋，亦符合首揭法律之立法本旨，更無逾越如法
    律規定紅燈不得闖越之規範目的，及擴張適用範圍，自為合
    法有效之解釋，而得予以援用。
　㈡經舉發機關查復：「查本市前鎮區三多二路、桂林街口固定
    式闖紅燈照相設備係採線圈感應式啟動，採證照片所顯示黃
    、紅燈啟亮秒數，當號誌轉為紅燈，車體通過停止線(感應
    區)時方能啟動相機執行照相。經檢視採證照片，該路口黃
    燈啟亮時間為4秒，然旨揭車輛於紅燈啟亮25.5秒時猶超越
    停止線觸動照相，於紅燈啟亮26.7秒時仍繼續左轉行駛進入
    路口至行人穿越道，已影響其他方向行人、車輛路權，採證
    照片足資佐證，依法舉發殆無疑義。」又原告之行為已影響
    其他方向行人、車輛路權，明顯違反道路交通標誌標線號誌
    設置規則第206條1項第5款：車輛面對圓形紅燈表示禁止通
    行，不得超越停止線或進入路口，並已符合交通部交路(82)
    字第009811號函釋所稱「車輛面對紅燈時仍逕予穿越路口至
    銜接路段，含左轉、直行、迴轉及右轉(依箭頭綠燈允許行
    駛者除外)即視為闖紅燈之行為」之違規態樣，而足以妨害
    其他方向人(若有行人穿越道)、車通行，故以闖紅燈論處，
    亦無任何違誤之處。再者，倘所有汽、機車駕駛人見道路交
    通主管機關所設置之標線、標誌或號誌，全憑個人主觀之認
    知或過往行經該處之認知而可恣意違反，則如何建立道路上
    所劃設標誌、標線或號誌之規制效力，交通安全之秩序亦將
    無從建立，其他用路人之生命、財產安全，亦將失去保障。
    是原告於前揭時間、地點確有「駕車行經有燈光號誌管制之
    交岔路口闖紅燈」之違規事實，被告據以裁處，洵無不合等
    語，資為抗辯。
　㈢並聲明：原告之訴駁回。
五、本院之判斷：
  ㈠按「汽車駕駛人，行經有燈光號誌管制之交岔路口闖紅燈者
    ，處1,800 元以上5,400 元以下罰鍰」；「汽車駕駛人有下
    列各款所列條款之一者，除依原條款處罰鍰外，並予記點：
    3.有第43條、第53條或第53條之1情形之一者，各記違規點
    數3點。」處罰條例第53條第1項、第63條第1項第3款分別
    定有明文。再按違反道路交通管理事件統一裁罰基準及處理
    細則（下稱處理細則）第1條規定：「本細則依道路交通管
    理處罰條例第92條第4項規定訂定之。」第2條規定：「（第
    1項）處理違反道路交通管理事件之程序及統一裁罰基準依
    本細則之規定辦理。（第2項）前項統一裁罰基準，如附件
    違反道路交通管理事件統一裁罰基準表(下稱裁罰基準表)。
    」上開處理細則之規定，就其立法目的及功能，乃為防止處
    罰機關枉縱或偏頗，依處罰條例第92條第4項所授權交通部
    會同內政部訂定處理細則及其附件裁罰基準表，用以維持裁
    罰之統一性與全國因違反道路交通管理事件受處罰民眾之公
    平，不因裁決人員不同，而生偏頗，寓有避免各監理機關於
    相同事件恣意為不同裁罰之功能，並非法所不許，於憲法上
    保障人民財產權之意旨並無牴觸（此並有司法院釋字第511
    號解釋理由書意旨足資參照），並無違反法律保留原則。而
    依裁罰基準表的記載，機車駕駛人行經有燈光號誌管制之交
    岔路口闖紅燈，期限內繳納或到案聽候裁決者，應處罰鍰1,
    800元，並記違規點數3點，核此規定，既係基於母法之授權
    而為訂定，且就處理細則附件所示裁罰基準表中有關處罰條
    例第53條第1項規定之裁罰基準內容，並未牴觸母法，被告
    自得依此基準而為裁罰。
  ㈡本件如事實概要欄所述之原告違規事實，有舉發通知單、採
　  證照片、原處分之裁決書、送達證書、高雄市政府警察局交
　  通警察大隊109年9月8日高市警交逕字第10972497500號書函
　  、高雄市政府警察局109年8月24日高市警交字第1093567540
    0號書函等在卷可稽(本院卷第39至53頁)，洵堪認定為真。
　㈢原告雖以前開情詞為主張，惟按道路交通安全規則第102條第
    1項第1款規定：「汽車行駛至交岔路口，其行進、轉彎，應
    依下列規定：一、應遵守燈光號誌或交通指揮人員之指揮，
    遇有交通指揮人員指揮與燈光號誌並用時，以交通指揮人員
    之指揮為準。另道路交通標誌標線號誌設置規則第206條第5
    款第1目則規定：「行車管制號誌各燈號顯示之意義如左：
    五、圓形紅燈㈠車輛面對圓形紅燈表示禁止通行，不得超越
    停止線或進入路口。」。又交通部82年4月22日交路（82）
    字第009811號函釋：「車輛面對圓形紅燈時仍逕予穿越路口
    至銜接路段，含左轉、直行、迴轉及右轉（依箭頭綠燈允許
    行駛者除外）即視為闖紅燈之行為。」，而該函釋核屬交通
    部基於主管權責，就法令執行層面所為之解釋，與法律之本
    旨並無違誤，除「紅燈右轉」之行為業另以處罰條例第53條
    第2項規範外，自得予以援用。查本件固定式闖紅燈照相設
    備係採線圈感應式啟動，採證照片所顯示黃、紅燈啟亮秒數
    ，當號誌轉為紅燈，車體通過停止線(感應區)時方能啟動相
    機執行照相等情，有前揭高雄市政府警察局109年8月24日高
    市警交字第10935675400號書函附卷可參(本院卷第51頁)。
    經檢視本件採證照片，系爭路口黃燈啟亮時間為4秒，然系
    爭車輛於紅燈啟亮後25.5秒猶越過停止線，因而觸動照相設
    備感應器而遭拍攝第一張照片，嗣於紅燈啟亮後26.7秒時仍
    繼續行駛進入路口並跨越行人穿越道，顯已違反前揭關於駕
    駛人應遵守燈光號誌之明文規定，原告行為自已符合前開交
    通部函釋所稱「闖紅燈」之定義要件。
　㈣原告又謂其並未直線闖紅燈而係左轉行駛云云，然依採證照
    片可見，原告於前方路口交通號誌顯示為圓形紅燈時，駕駛
    系爭機車通過停止線，並沿行人穿越道向左轉，其無視號誌
    燈號指示，於圓形紅燈時猶越過停止線左轉之行為，已足因
    此妨害行走於該路口行人穿越道之行人通行安全，自已該當
    闖紅燈之要件無疑。故原告前開主張，實無足採。
六、綜上所陳，原告於上開時間、地點確有駕車行經有燈光號誌
    管制之交岔路口闖紅燈之違規行為。被告依處罰條例第53條
    第1項、第63條第1項第3款及裁罰基準表之規定，裁處原告
    如原處分所示，於法並無違誤。原告猶執前詞指摘原處分不
    當，訴請撤銷原處分，尚乏依據，為無理由，應予駁回。
七、本件判決基礎已臻明確，兩造其餘之攻擊防禦方法及訴訟資
    料經本院斟酌後，核與判決不生影響，無一一論述之必要，
    併予敘明。
八、本件第一審裁判費為300元，應由原告負擔，爰確定第一審
    訴訟費用額如主文第2項所示。
據上論結，本件原告之訴為無理由，依行政訴訟法第237條之7、
第237條之8第1項、第237條之9第1項、第236條、第98條第1項前
段，判決如主文。
中　　華　　民　　國　　111 　年　　11　　月　15　　日  
　　　　　　　　　行政訴訟庭　法　官　謝琬萍
以上正本係照原本作成。
如不服本判決，應於判決送達後20日內，向本院提出上訴狀並表
明上訴理由（原判決所違背之法令及其具體內容或依訴訟資料可
認為原判決有違背法令之具體事實），其未載明上訴理由者，應
於提出上訴後20日內向本院補提理由書（上訴狀及上訴理由書均
須按他造人數附繕本，如未按期補提上訴理由書，則逕予駁回上
訴），並應繳納上訴裁判費新臺幣750元。
中　　華　　民　　國　　111 　年　　11　　月　　16　　日
                              書記官   林麗文